【裁判字號】    90,台上,1605
【裁判日期】    900913
【裁判案由】    返還價金
【裁判全文】
最高法院民事判決                                九十年度台上字第一六○五號
    上  訴  人  龍輝建設股份有限公司
    法定代理人  顏明徹
    上  訴  人  丙○○
    共      同
    訴訟代理人  邱華南律師
    被 上訴 人  甲○○
                乙○○
    共      同
    訴訟代理人  黃英傑律師
右當事人間請求返還價金事件，上訴人對於中華民國九十年三月二十日台灣高等法院
台中分院第二審更審判決（八十七年度上更(一)字第二四號），提起上訴，本院判決如
左：
    主  文
原判決關於命上訴人給付及負擔訴訟費用部分廢棄，發回台灣高等法院台中分院。
    理  由
原審以：被上訴人主張甲○○、乙○○於民國八十三年七月間，分別向上訴人購買坐
落台中市○區○○段二二五－六、二二五－八地號土地上之東方巴黎商業廣場大樓（
下稱系爭大樓）地下一樓編號及之攤位，暨其基地應有部分之事實，業據提出房
屋預定買賣契約書（下稱房屋契約書）、土地及建物登記簿謄本等件為證，並為上訴
人所不爭，堪信為真實。上訴人於八十三年間銷售系爭大樓時，其廣告宣傳單記載該
大樓地下一樓為美食廣場等語，兩造所立房屋契約書中「建材與設備」項下，亦記載
「美食廣場：１、地下美食街熱食部分統一設置排油煙機之風管以利攤位營運，另每
戶各裝置獨立瓦斯錶。２、公共用餐區統一設置桌椅……」等語，此項約定係兩造就
契約預定效用所為之合意，上訴人自負有擔保交付系爭攤位時，可供被上訴人從事美
食廣場，經營小吃店業使用之義務。上訴人雖於八十四年三月十六日通知被上訴人辦
理交屋手續，惟被上訴人主張通知交屋時，系爭攤位面積太小，且無排油煙機之風管
，瓦斯管路未接好，瓦斯錶不能使用，相關設備都未完成等語，並提出照片為證，證
人洪鬆、李善貴均證稱：不能做生意，沒人作美食生意等語。且系爭大樓地下一樓係
經營文具、電腦等商場，其上僅有通風孔、瓦斯自動切斷器、抽風機等情，亦經勘驗
屬實。上訴人雖抗辯瓦斯管線已設置完畢云云，但所提出之收據二紙僅記載品名「裝
置工程費」等字語，無法證明是否係設置瓦斯管線。上訴人既未能舉證證明於通知交
屋時，系爭攤位已具有排油煙機之風管等可供美食廣場經營小吃店之狀態，其未依債
之本旨提出給付，被上訴人自得拒絕辦理交屋。上訴人逾房屋契約書第八條第一項約
定之交屋期限，猶未交屋，應屬給付遲延。再者，上訴人固已將系爭攤位及土地所有
權移轉登記於被上訴人名下，惟既未交付，依民法第三百七十三條前段規定，其買賣
標的物之危險，仍應由上訴人負擔。系爭大樓業因九二一地震，經台中市政府評估為
危險建築，已發包預定拆除，有台中市政府八十九年五月十七日函，及剪報等件可稽
，系爭大樓既具重大瑕疵，且屬不可補正，被上訴人於九十年一月十一日依民法第三
百五十九條規定解除契約，自屬有據。契約業經解除，被上訴人依民法第二百五十九
條規定請求上訴人返還甲○○已給付之自備款一百零四萬元、銀行貸款二百七十萬元
；返還乙○○已給付之自備款九十五萬元、銀行貸款一百八十九萬元，及均自九十年
一月十二日起加付之法定遲延利息，為有理由。又被上訴人主張甲○○、乙○○均自
八十四年四月十三日貸款時起至八十八年一月十三日止，分別支付銀行貸款利息九十
三萬七千七百五十七元、六十四萬四千二百九十六元各情，有銀行放款明細分戶帳足
憑，被上訴人依民法第二百六十條規定，追加請求上訴人賠償該款及均自九十年一月
十二日起加付之法定遲延利息，亦有理由。爰將第一審所為被上訴人敗訴部分之判決
，一部予以廢棄，改判命上訴人給付被上訴人甲○○三百七十四萬元、給付被上訴人
乙○○二百八十四萬元，及均自九十年一月十二日起加付法定遲延利息；並就追加之
訴部分，命上訴人給付被上訴人甲○○九十三萬七千七百五十七元、給付被上訴人乙
○○六十四萬四千二百九十六元，及均自九十年一月十二日起加付法定遲延利息，暨
駁回被上訴人其餘上訴及其餘追加之訴。
查被上訴人所提出之房屋預定買賣契約書，其上僅記載賣主為上訴人龍輝公司，買賣
標的為攤位（見一審卷第一一六頁及一審卷外放證物），原審未經被上訴人就其主張
上訴人丙○○亦係出賣人，及買賣標的尚包括攤位坐落之基地之事實舉證證明，亦未
查明被上訴人交付上訴人龍輝公司、丙○○之價金各為若干，即認上訴人龍輝公司、
丙○○共同出售系爭大樓地下一樓編號、攤位暨其基地應有部分與被上訴人，及
渠等應共同返還價金並賠償損害與被上訴人，不無可議。次查，民法第二百六十條規
定之損害賠償請求權，係專指因債務不履行所生之損害賠償而言。原審就被上訴人支
出之銀行貸款利息是否係因上訴人債務不履行所致之損害，並未說明，遽認被上訴人
得依上開規定請求上訴人賠償是項損害，亦嫌速斷。上訴論旨，指摘原判決於其不利
部分不當，求予廢棄，非無理由。
據上論結，本件上訴為有理由，依民事訴訟法第四百七十七條第一項、第四百七十八
條第一項，判決如主文。
中      華      民      國     九十     年      九      月     十三     日
                              最高法院民事第三庭
                                  審判長法官  林  奇  福
                                        法官  陳  國  禎
                                        法官  陳  重  瑜
                                        法官  劉  福  聲
                                        法官  吳  麗  女
      右正本證明與原本無異
                                              書  記  官
中      華      民      國     九十     年      九      月    二十七    日


司法院資訊處製作；財團法人民間司法改革基金會備份。
